最高法院刑事裁定
111年度台抗字第1352號
再 抗告 人  陳錫壽                     



上列再抗告人因違反槍砲彈藥刀械管制條例聲請再審案件，不服
臺灣高等法院中華民國111年9月7日駁回其抗告之裁定（111年度
抗字第1118號），提起再抗告，本院裁定如下：
    主  文
再抗告駁回。
    理  由
一、按有罪之判決確定後，因發現新事實或新證據，單獨或與先
    前之證據綜合判斷，足認受有罪判決之人應受無罪、免訴、
    免刑或輕於原判決所認罪名之判決者，為受判決人之利益，
    得聲請再審；前開之新事實或新證據，指判決確定前已存在
    或成立而未及調查斟酌，及判決確定後始存在或成立之事實
    、證據。刑事訴訟法第420條第1項第6款、第3項分別定有明
    文。而上開條款所指之「免刑」，係指必要及絕對「免除其
    刑」之規定而言，如屬任意或相對免除其刑之規定者，則不
    在此列。所指「輕於原判決所認罪名」，係指與原確定判決
    所認罪名相較，其法定刑較輕之相異罪名而言。至於同一罪
    名之有無加減刑罰之原因者，僅足影響科刑範圍而罪質不變
    ，即與「罪名」無關，非屬上述條款所指「輕於原判決所認
    罪名」，自不得據以聲請再審。又法院認為無再審理由，而
    以裁定駁回後，不得更以同一原因聲請再審，刑事訴訟法第
    434 條第1、3項亦定有明文。
二、原裁定意旨略以：第一審以再抗告人陳錫壽對臺灣新北地方
    法院101年度訴字第1716號確定判決（下稱原確定判決；再
    抗告人上訴原審法院，嗣因其撤回上訴而確定）依刑事訴訟
    法第420條第1項第6款規定，聲請再審。惟查：再抗告人所
    主張原確定判決漏未審酌其係自動向警方報繳槍枝，依法得
    免刑或減輕其刑，且漏未審酌再抗告人身心障礙事由，而量
    刑過重云云，迭經再抗告人聲請再審，業經第一審法院認為
    無理由或不合法，分別予以駁回確定。再抗告人再以同一原
    因重行聲請再審，並非合法。況有關自首或刑法第19條等減
    刑規定，僅足影響科刑，而不影響罪質，自非屬刑事訴訟法
    第420條第1項第6 款所指「輕於原判決所認罪名」之得聲請
    再審事由。而再抗告人另主張其領有輕度身心障礙證明，詎
    原審法院竟於其未有辯護人陪同開庭之狀況下，使其撤回上
    訴云云，查再抗告人前已曾持同一事由聲請再審，業經臺灣
    新北地方法院以110年度聲再字第40號裁定駁回在案，且與
    原確定判決事實認定有無錯誤無涉，聲請意旨據此聲請再審
    ，於法不合。因而駁回再抗告人之再審聲請。綜上，第一審
    裁定駁回本件再審之聲請，並無不合。至抗告意旨另以槍砲
    彈藥刀械管制條例第18條第1項前段自首減免其刑規定，屬
    刑事訴訟法第420條第1項第6款所指「免刑」之得聲請再審
    事由。惟該條規定雖係應減免其刑，然究竟應減輕其刑或免
    除其刑，屬事實審法院裁量之權限，尚非屬「絕對免除其刑
    」之範疇，自與刑事訴訟法第420 條第1 項第6 款所規定聲
    請再審要件不符。抗告意旨就第一審裁定已明白指駁說明之
    事項，再事爭執，任意指摘第一審裁定違法、不當。其抗告
    為無理由，應予駁回等旨。經核於法尚無不合。
三、再抗告意旨，或指稱原確定判決違背法令，或置原裁定明確
    之說明於不顧，徒執聲請再審之同一理由，再事爭執係屬新
    事證，漫指原裁定違法、不當。而再抗告人提起再審後所指
    原確定判決亦有槍砲彈藥刀械管制條例第18條第1項後段減
    免其刑規定之適用，本院無從審酌，且此亦屬原確定判決法
    律適用正確與否之事項，不屬再審程序匡正事實認定錯誤之
    範疇。本件再抗告為無理由，應予駁回。
據上論結，應依刑事訴訟法第412條，裁定如主文。
中　　華　　民　　國　　111 　年　　10　　月　　27　　日
                  刑事第五庭審判長法　官  李  錦  樑
                                  法　官  周  政  達
                                  法　官  蘇  素  娥
                                  法　官  錢  建  榮
                                  法　官  林  婷  立
本件正本證明與原本無異
                                  書記官
中　　華　　民　　國　　111 　年　　11　　月　　1 　　日